---
title: "Practica regresion"
output:
  pdf_document: default
  html_document: default
---

```{r setup, include=FALSE}
knitr::opts_chunk$set(echo = TRUE)
```

#CASO PRÁCTICO 01: REGRESIÓN

##Instalación y carga de las librerias necesarias para el caso de regresión.

```{r}
	#install.packages("fBasics")
	library(fBasics)
	#install.packages("akima")
	library(akima)
	#install.packages("car")
	library(car)
	#install.packages("gvlma")
	library(gvlma)
  #install.packages("rminer")
  library(rminer)
  #install.packages("ISLR")
  library(ISLR)
```

```{r}
setwd("C:/Users/jorge/Desktop/JORGE/CUNEF/MASTER/PREDICCION/MDSF_Prediccion-master/Clase02/Datos")
datos<- read.csv("Fondos.csv", header=TRUE, sep = ";", dec=",")

plot(datos$rent_1)
```

##Modelo de regresión.
###Para establecer el modelo de regresion, eliminamos las variables no numéricas
```{r}
datos<- datos[,-2] #columna nombre
datos<- datos[,-4] #columna ISIN
datos<- datos[,-4] #columna Gestora en el dataset originado
```

###Establecemos el modelo de regresión con todas las variables (dependiente e independientes) para ver cuales son mas significativas
```{r}
regres01=lm(rent_1~ImportFile_CustomDelayToBuy+Dias_depl_reemb+Inv_minima_inicial+X1_Day_Return+X1_Week_Return+rent_1_mes+rent_3_meses+rent_6_meses+rent_en_el_anio+rent_en_el_anio+rent_3_anios+rent_5_anios+rent_10_anios+Capitaliz_media_bursatil+Patrimonio+Morningstar_Rating+Volatilidad_3+Sharpe_.3+Ratio_de_informacion+Media_3+Com_Gestion+ImportFile_CustomBuyFee2+Com_deposito, data=datos)

summary(regres01)
vResid=resid(regres01)
qqPlot(regres01, labels=row.names(datos),
       id.method="identify",
       simulate=TRUE, main="Q-Q Plot")
```

```{r}
set.seed(250)
numData=nrow(datos)
train=sample(numData ,numData/2)

datosTrain<-datos[train,]
View(datosTrain)
```


###Tras el primer modelo estimado, vamos estimar un modelo con menos variables
```{r}

regres01=lm(rent_1~0+ rent_en_el_anio+rent_6_meses+Capitaliz_media_bursatil+Patrimonio+Volatilidad_3+Sharpe_.3+Ratio_de_informacion+Media_3+Com_Gestion+Media_3+Estilo_inversion_.RF, data=datosTrain)


summary(regres01)
```


```{r}
fiv<-vif(regres01)
fiv
sqrt(fiv)>2

```


##Estimación del modelo con variables mas significativas
###Cuanto mayor es el fiv de una variable, existe mayor riesgo de colinealidad, si la raiz cuadrada es mayor que 2.
```{r}
regres02=lm(rent_1~0+rent_en_el_anio+Volatilidad_3+Media_3, data=datosTrain)
summary(regres02)
gvmodel <- gvlma(regres02) 
summary(gvmodel)
fiv<-vif(regres02)
fiv
sqrt(fiv)>2
```
###Outliers
```{r}
outlierTest(regres02)
```

###Hacemos el influence plot de la regres02
```{r}
influencePlot(regres02,
              id.method="identify",
              main="Influence Plot", 
              sub="Circle size is proportial to Cook's Distance" )
```
###Identificamos puntos de alto apalancamiento (high leverage points)
```{r}
hat.plot <- function(fit) {
  p <- length(coefficients(fit))
  n <- length(fitted(fit))
  plot(hatvalues(fit), main="Index Plot of Hat Values")
  abline(h=c(2,3)*p/n, col="red", lty=2)
  identify(1:n, hatvalues(fit), names(hatvalues(fit)))
}
hat.plot(regres02)
```


###Determinamos los coeficientes del modelo de regresión.
```{r}
coefficients(regres02)
```

##¿Es válido el modelo?

```{r}
vResid<-resid(regres02)
kurtosis(vResid)
residplot <- function(fit, nbreaks=10) {
  z <- rstudent(fit)
  hist(z, breaks=nbreaks, freq=FALSE,
       xlab="Studentized Residual",
       main="Distribution of Errors")
  rug(jitter(z), col="brown")
  curve(dnorm(x, mean=mean(z), sd=sd(z)),
        add=TRUE, col="blue", lwd=2)
  lines(density(z)$x, density(z)$y,
        col="red", lwd=2, lty=2)
  legend("topright",
         legend = c( "Normal Curve", "Kernel Density Curve"),
         lty=1:2, col=c("blue","red"), cex=.7)
}

residplot(regres02)

#Normalidad
jbTest(vResid)

#linealidad
crPlots(regres02)
```

###Validamos y predecimos el modelo

```{r}

datosValidacion<-datos[-train,]
rent1<-datosValidacion[,1]
prediccion<-predict(regres02)
#Podemos ordenar los datos para que la visualización gráfica sea mejor
prediccion<-sort(prediccion, decreasing = TRUE) 
a<-length(prediccion);a

par(mfrow = c(1,2))#dibujo conjunto
plot(rent1, main="rent_1: muestra de validacion")
plot(prediccion, main="modelo regres02")

mean(rent1-prediccion)
```
